【裁判字號】    94,上訴,1730
【裁判日期】    950316
【裁判案由】    違反毒品危害防制條例
【裁判全文】
臺灣高等法院高雄分院刑事判決        94年度上訴字第1730號
上  訴  人  臺灣高雄地方法院檢察署檢察官
上  訴  人
即  被  告  丙○○
指定辯護人  林夙慧  律師
上列上訴人因違反毒品危害防制條例案件，不服臺灣高雄地方法
院93年度訴字第2081號中華民國94年9 月14日第一審判決（起訴
案號：臺灣高雄地方法院檢察署92年度偵字第24772 號），提起
上訴，本院判決如下：
    主  文
原判決撤銷。
丙○○連續販賣第一級毒品，累犯，處有期徒刑拾貳年，海洛因
壹包（淨重貳參點玖壹公克）、甲基安非他命貳包（淨重零點肆
公克）、扣案沾有海洛因之研磨器壹組、沾有海洛因之裝罐器壹
只、沾有海洛因之電子磅秤壹台及沾有海洛因之塑膠袋壹個，均
沒收銷燬；扣案盛裝海洛因之包裝袋壹只，盛裝甲基安非他命之
包裝袋貳只及未扣案之車號ＶＰ─６８１３號自用小客車壹台沒
收；販賣第一級毒品、第二級毒品所得財物新台幣壹拾伍萬玖仟
元沒收之，如全部或一部不能沒收時，以其財產抵償之。
    事  實
一、丙○○（綽號「阿華」、「順仔」）前於民國87年間因毀損
    、恐嚇等罪，經台灣高雄地方法院分別判處有期徒刑3 月、
    4 月確定，應執行有期徒刑6 月，於89年8 月8 日執行完畢
    。猶不知悔改，仍意圖營利，基於販賣第一級毒品海洛因、
    第二級毒品甲基安非他命之概括犯意，自92年初起，先陸續
    向姓名年籍不詳綽號「狗仔」之成年男子，以每錢（即3.75
    公克）新台幣（下同）30,000元之價格，購入第一級毒品海
    洛因，及以每公克2,000 元之價格，購入第二級毒品甲基安
    非他命後，在高雄市○○區○○街13號其住處內，利用其所
    有之研磨器將第一級毒品海洛因、第二級毒品甲基安非他命
    ，各摻入備妥之葡萄糖混合研磨、稀釋，且以電子磅秤秤量
    重量後分裝成袋，準備以每半錢（口語為「5 分」）稀釋後
    之海洛因約11,000元、每錢稀釋後海洛因約20,000元，及每
    包稀釋後之甲基安非他命約2,000 元之價格販賣，自92年3
    月間起至同年8 月間止，當乙○○、甲○○夫妻撥打丙○○
    不詳門號之行動電話，約定交易毒品之數量、金額及地點後
    ，即由丙○○駕駛其所有之車號VP-6813 號白色自用小客車
    至南二高之高速公路仁武交流道下之垃圾焚化場附近處，販
    賣予乙○○、甲○○2 人多次（乙○○、甲○○均同時、地
    共同向丙○○購買），約每一星期販賣上開稀釋後之海洛因
    予乙○○及甲○○2 次，每次約3,000 元至5,000 元，得款
    約146, 000元，其中有8 次同時、地販賣上開稀釋後之甲基
    安非他命予乙○○、甲○○2 人，有5 次之販賣價格為
    2,000 元，有3 次之販賣價格為1,000 元，得款約13,000元
    。嗣因臺灣高雄地方法院檢察署檢察官對丙○○持用之電話
    號碼核發監聽票執行通訊監察，懷疑丙○○似有販賣毒品行
    為，而於92年9 月5 日上午10時10分許，由法務部調查局航
    業調查處高雄站調查員持台灣高雄地方法院核發之搜索票，
    前往高雄市○○區○○街13號丙○○住處搜索而查獲，並扣
    得第一級毒品海洛因1 包（淨重23.91 公克）、第二級毒品
    甲基安非他命2 包（淨重0.4 公克），以及其所有供販賣毒
    品所用沾有海洛因之研磨器1 組、沾有海洛因之裝罐器1 只
    、沾有海洛因之電子磅秤1 台、葡萄糖1 罐、沾有海洛因之
    塑膠袋1 個（起訴書漏列該沾有海洛因之塑膠袋1 個）等物
    。
二、案經臺灣高雄地方法院檢察署檢察官指揮法務部調查局航業
    海員調查處高雄站移送，暨台南市警察局第四分局報請偵查
    起訴。
    理  由
壹、程序方面：
一、證人甲○○、乙○○警詢中陳述之證述能力：
（一）按被告以外之人於檢察事務官、司法警察官或司法警察調
      查中所為之陳述，與審判中不符時，其先前之陳述具有較
      可信之特別情況，且為證明犯罪事實存否所必要者，得為
      證據，刑事訴訟法第159 條之2 定有明文。本件證人甲○○於警詢中證稱：係向被告購買毒品等語，惟其於本院審
      理時結證稱：係委託被告調海洛因，甲基安非他命則係被
      告提供，並未向被告購買毒品等語（見本院94年12月30日
      審判筆錄第13至14頁），其於警詢中及法院審理時之供述
      已有前後陳述不符之情形，本院審酌證人甲○○於警詢之
      陳述，係在記憶猶新情況下作成，與事實較接近，且尚無
      時間慮及其陳述對被告之影響，其陳述較趨近於真實，加
      以在偵查及原審時始終為與警詢相同之證述，又未提到遭
      警方非任意性取供之情形，揆諸上開說明，其於警詢中所
      為之陳述，客觀上應具有較可信之特別情況，且亦為證明
      犯罪事實存否所必要，依上揭規定，其於警詢中之證言自
      有證據能力。
（二）被告以外之人，於審判外之言詞或書面陳述，除法律有規
      定者外，不得作為證據。刑事訴訟法第159 條第1 項定有
      明文。本件證人乙○○於警詢中之陳述，屬於被告以外之
      人，於審判外之言詞或書面陳述，且查無法定例外得以之
      作為證據之各種情形，其所為之陳述，應無證據能力。
二、證人甲○○偵查中陳述之證述能力：
    按被告以外之人於偵查中向檢察官所為陳述，除顯有不可信
    之情況者外，得為證據，同法第159 條之1 第2 項定有明文
    。本件證人甲○○於檢察官偵查中所為之陳述，其未曾提及
    檢察官在偵查時有不法取供之情形，又無人反對該項供述得
    具有證據能力，及釋明上開供述有顯不可信之情況，依上說
    明，其於偵查中之證言，自均具有證據能力。
貳、實體方面：
一、訊據上訴人即被告丙○○固不否認其綽號為「阿華」，及駕
    駛車牌號碼VP-6813 號車輛，並與乙○○及甲○○認識等情
    ，惟矢口否認前揭販賣毒品行為，辯稱：所購買之海洛因及
    甲基安非他命均係供自己施用，扣案之葡萄糖係伊用來稀釋
    毒品後再行施用，扣案之研磨器未曾使用過，電子秤則已壞
    掉，無法使用，伊並無販賣海洛因及甲基安非他命云云。惟
    查：
（一）被告確有於前揭時、地，每星期販賣海洛因予甲○○及乙○○2 次，每次販賣價格為3,000 或5,000 元，其間有8
      次同時、地販賣甲基安非他命予其等2 人，有5 次販賣價
      格為2,000 元，有3 次販賣價格為1,000 元之事實，業據
      證人即共同向被告購買海洛因及甲基安非他命之甲○○及
      乙○○於偵、審中分別供證綦詳（92年度偵字第24772 號
      卷第24頁、原審卷第243 ～247 頁、第275 ～281 頁），
      所述互核一致，且證人甲○○及乙○○2 人確係施用海洛
      因及甲基安非他命之人一節，均據其等2 人於原審審理時
      坦供不諱（見原審卷第242 、275 頁），復有警方於92年
      9 月25日下午1 時50分許，至乙○○位於臺南縣新社鄉○○街39號住處搜索扣得甲○○及乙○○所持有之毒品海洛
      因以及供施用毒品之針筒、注射用橡膠繩、分裝杓等物可
      供參佐，而其等2 人涉犯施用海洛因及甲基安非他命犯行
      ，均分別經臺灣臺南地方法院判處罪刑在案，亦有臺灣臺
      南地方法院92年度訴字第1334號（並由臺灣高等法院臺南
      分院駁回上訴確定，見甲○○部分之全國刑案資料查註表
      、附原審卷第159 頁）、93年度訴緝字第46號（並經臺灣
      高等法院臺南分院撤銷改判有期徒刑1 年5 月確定，見乙○○之全國刑案資料查註表、附原審卷第166 頁）等之刑
      事判決各1 份在卷足憑（見原審卷第162-1 、170 頁），
      則證人甲○○、乙○○2 人均係施用毒品海洛因及甲基安
      非他命之人，可堪認定，其等2 人自有購買海洛因及甲基
      安非他命之需求；佐以被告始終自承車號VP-6813 號白色
      自用小客車為其所駕駛（見警卷第9 頁正、反面，92年度
      偵字第24772 號卷第40頁反面、本院94年12月30日準備程
      序筆錄第2 頁），並坦認其綽號係「阿華」（見92年度偵
      字第24772 號卷第40頁反面、本院94年12月30日準備程序
      筆錄第3 頁），綜此，堪認證人甲○○及乙○○所為前開
      指證其等向被告購買毒品海洛因及甲基安非他命，並非子
      虛。
（二）此外，復有白色粉末1 包、白色晶體2 包以及研磨器1 組
      、葡萄糖1 罐、海洛因裝罐器1 只、電子磅秤1 台等物扣
      案可資證明，該白色粉末確係海洛因無訛，且重量多達23
      .91 公克，純度則為百分之31.14 ，足見被告持有之相當
      數量海洛因，並有稀釋該等海洛因之情事存在，此有法務
      部調查局鑑定通知書1 紙在卷足憑（見92年度毒偵字第54
      72號卷第9 頁）；又上開白色晶體2 包經鑑驗結果確認係
      甲基安非他命，及經檢驗確認內含海洛因之塑膠袋1 個（
      起訴書漏載該塑膠袋1 個），均有法務部調查局檢驗通知
      書1 份附卷可參（見92年度毒偵字第5472號卷第11頁）；
      而扣案之上開電子磅秤、研磨器、裝罐器等物均含有海洛
      因等情，亦據原審送請高雄醫學大學附設中和紀念醫院鑑
      定屬實，有該醫院出具之檢驗報告3 紙在卷可證（見原審
      卷第90、92、93頁）；復有供稀釋用之葡萄糖1 罐扣案，
      足見被告確實將持有毒品以葡萄糖稀釋以供販賣，並藉此
      圖利，且有上開販賣及稀釋毒品所需用之各項工具足資證
      明。
（三）證人甲○○雖於本院翻異前詞，改證稱：係打電話請被告
      調海洛因，至於甲基安非他命係被告提供等語（本院95年
      2 月9 日審判筆錄第13、14頁），惟證人自警詢起迄原審
      時止，始終證述向被告購買海洛因及甲基安非他命一語，
      且證人乙○○於原審及本院審理中亦一再證述與甲○○共
      同向被告購買毒品等語，如上所述，佐以被告亦否認曾經
      為證人甲○○調取毒品一事，足見證人甲○○嗣於本院所
      為迥異於以前之證述，係屬迴護被告之詞，不足採信。
（四）又證人之陳述有部分前後不符，或相互間有所歧異時，究
      竟何者為可採，法院仍得本其自由心證予以斟酌，非謂一
      有不符或矛盾，即應認其全部均為不可採信（最高法院74
      年台上字第1599號判例參照）。證人甲○○雖於原審證述
      自SARS期間開始向被告購買毒品，最後1 次為92年9 月25
      日等語（原審卷第247 頁），惟證人甲○○在92年9 月25
      日係與被告之女友電話聯絡購買毒品事宜，並由其女友至
      約定地點交付毒品，而非由被告與甲○○接洽毒品買賣事
      宜，業據證人甲○○於原審證述在卷（原審卷第247 頁）
      ，證人乙○○於本院亦證述92年9 月25日被警查扣之海洛
      因係向被告之女友購買等語（本院95年2 月9 日審判筆錄
      第13頁），且被告於92年9 月5 日即因施用毒品案件為警
      查獲，並移送台灣高雄地方法院檢察署，經該署檢察官聲
      請台灣高雄地方法院送觀察、勒戒准許後，於當天即送觀
      察、勒戒，嗣因有繼續施用毒品之傾向，再經檢察官於92
      年9 月29日聲請法院裁定入戒治處所施以強制戒治，經法
      院於92年10月3 日裁定准許後，自92年10月3 日起執行強
      制戒治，此有偵訊筆錄、台灣高雄地方法院92年度毒聲字
      第5561、6051號裁定、台灣高雄地方法院檢察署檢察官觀
      察勒戒、戒治處分執行指揮書各1 紙在卷可憑（92年度毒
      偵字第5472號卷第19至20頁23、24、41、43頁），是被告
      自92年9 月5 日起既已在監所執行，自無可能再販賣毒品
      予證人甲○○，故92年9 月25日販賣毒品予甲○○之人為
      被告之女友，而非被告，證人甲○○證述最後1 次向被告
      購買毒品之時間為92年9 月25日，即非屬實。又證人甲○○雖於警詢及偵查中均證述向被告購買海洛因僅4 、5 次
      （警卷第6 頁、92年偵字第24772 號卷第23頁），惟此與
      其於原審證述自SARS期間開始向被告購買毒品，購買期間
      超過半年，買很多次，不只買4 、5 次等語不符（原審卷
      第243 、245 頁），且與證人乙○○於原審證稱：向被告
      購買毒品之時間約半年，1 星期約買2 次一語亦相歧異（
      原審卷第277 頁），足證證人甲○○於警、偵訊所述，與
      事實不符，難予採信。又關於向被告購買毒品之金額，證
      人甲○○雖於原審證述：「買2 萬元海洛因只有4 次，有
      錢時候買5,000 元海洛因，沒有錢就買2 、3,000 元，也
      有1 次買過7,000 元的海洛因」（原審卷第243 、247 頁
      ）等語，惟其於偵查中係證述：「（海洛因）每次都買3,
      000 元或5,000 元」（92年偵字第24772 號卷第24頁），
      於原審亦曾證述：「（海洛因）價格約3,000 元」，而證
      人乙○○於原審亦證述：「（海洛因）1 次買3 、5 千元
      」等語（原審卷第280 頁），本院因認以證人甲○○及乙○○證述一致之金額，即每次購買3,000 元或5,000 元為
      可採。準此，證人甲○○關於最後1 次向被告購買海洛因
      之時間、及購買海洛因之次數、每次購買之金額，雖有前
      後不一之情形，惟其指證被告販賣海洛因之情節既大致相
      符，自難僅以其有上開指證不一情形，即認其全部之證述
      為不可採信。
（五）茲應審究者為被告販賣海洛因、甲基安非他命予證人甲○○及乙○○之次數及金額。依本院上開認定被告販賣海洛
      因予證人甲○○、乙○○之起迄期間為92年3 月間起迄同
      年8 月間止（共計6 個月），及證人甲○○、乙○○每星
      期向被告購買海洛因2 次（計約48次），每次金額為3,00
      0 元或5,000 元，得款為146,000 元（採最有利被告方式
      計算，47×3,000 元＋1 ×5,000 元＝146,000 元）；又
      依本院上開認定被告販賣甲基安非他命予證人甲○○及乙○○之次數為8 次，其中有5 次買2,000 元，3 次買1,00
      0 元，則被告共計販賣甲基安非他命之金額為13,000元（
      計算式：5 ×2,000元＋3 ×1,000元＝13,000 元）。
（六）至於扣案之電子秤於放置物品處有破裂情形，雖經本院勘
      驗屬實（本院95年2 月9 日審判筆錄第18頁），惟該電子
      秤倘因破裂而不能使用，被告為何未將之丟棄，而且查扣
      該電子秤之時間為92年9 月5 日，距被告最後1 次販賣毒
      品予證人甲○○及乙○○之時間即92年8 月已有1 月餘，
      該電子秤是否在92年8 月之前即已破裂，既不可得而知，
      自不能僅憑扣案之電子秤有破裂情形，即據為對被告有利
      之認定。
二、綜上所述，本件事證已明，被告空言否認，所辯均不足採，
    其所為犯行堪予認定。
三、核被告所為，係犯毒品危害防制條例第4 條第1 項、第2 項
    之販賣第一級毒品、販賣第二級毒品等罪。被告因販賣毒品
    海洛因、甲基安非他命而持有海洛因、甲基安非他命之犯行
    ，應分別由販賣毒品海洛因及販賣毒品甲基安非他命之犯行
    所吸收，不另論罪。被告多次販賣第一級毒品海洛因及第二
    級毒品甲基安非他命之行為，均時間緊接，所犯罪名相同，
    顯係出於概括之犯意為之，為連續犯，爰分別依刑法第56條
    之規定各以一罪論。又被告同時、地販賣海洛因及甲基安非
    他命2 種毒品予證人甲○○及乙○○，係一販賣行為而觸犯
    上開販賣第一級毒品及販賣第二級毒品等二罪名，為想像競
    合犯，依刑法第55條前段從一重之販賣第一級毒品罪處斷，
    再被告連續販賣第一級毒品罪，應依前述連續犯之規定，加
    重其刑，然因刑法第64條第1 項及同法第65條第1 項之規定
    ，死刑及無期徒刑均不得加重，是就被告所為之連續販賣第
    一級毒品罪，依法僅就罰金刑部分加重其刑。又被告前於87
    年間犯毀損、恐嚇等罪，經台灣高雄地方法院分別判處有期
    徒刑3 月、4 月確定，應執行有期徒刑6 月，於89年8 月8
    日執行完畢，此有臺灣高等法院被告前案紀錄表可按，5 年
    以內再犯本件有期徒刑以上之罪，為累犯，依刑法第47條規
    定加重其刑，惟同前所述，死刑及無期徒刑均不得加重，僅
    得就罰金部分加重其刑，並遞加之。又被告販賣毒品犯行之
    部分，至上開查扣之毒品海洛因，驗後淨重僅約23.91 公克
    ，純質淨重更僅有7.45公克，已有法務部調查局鑑定通知書
    附卷足憑（見92年度毒偵字第5472號卷第9 頁），查獲扣得
    海洛因之數量不多，且被告販賣之對象僅有2 人，所販賣之
    數量非鉅，是其散播毒品之範圍有限，散播數量亦尚微少，
    因此被告犯罪情狀顯可憫恕，認量處最低法定刑度之無期徒
    刑，猶屬過重，客觀上足以引起一般人之同情，依刑法第59
    條之規定酌減其刑，且應先加重後減輕之。
四、原審據以論處被告罪刑，固非無見；惟查：(一)扣案包裝第一
    級毒品海洛因之包裝袋1 只，及第二級毒品甲基安非他命之
    包裝袋2 只，業經鑑定機關就之與內裝之海洛因及甲基安非
    他命分別鑑析其重量，業如前述，足見與扣案之海洛因、甲
    基安非他命並無不可析離關係，且該包裝袋均為被告所有供
    販賣海洛因及甲基安非他命所用之物，為被告供承在卷，故
    應依毒品危害防制條例第19條第1 項之規定，宣告沒收（已
    扣案，無不能沒收而需諭知追徵或以財產抵償之問題），原
    審認該包裝袋與毒品無法析離，依毒品危害防制條例第18條
    第1 項前段規定，宣告沒收並銷燬之，顯有可議。(二)又被告
    販賣毒品之所得，共計159,000 元，詳如前述，原判決認總
    計為84,000，亦有未洽；(三)再者，原判決認定被告販賣毒品
    之次數、金額，與卷內卷證資料不符，亦有未合。被告上訴
    意旨否認犯罪，指摘原判決不當，及檢察官以被告並非同時
    地販賣第一級及第二級毒品，及確有販賣毒品予不特定人，
    提起上訴，雖均無理由；惟原判決既有上開可議之處，自應
    由本院將原判決撤銷改判。爰審酌被告前曾有毀損、恐嚇等
    案件，經法院判處罪刑，並執行完畢，已如前述，竟又為本
    件犯行，顯見其素行非佳，且扣得其因販賣而持有之毒品數
    量非鉅，以及犯後仍矢口否認犯行，態度非佳等一切情狀，
    量處如主文第2 項所示之刑，以示懲儆。至扣案之海洛因1
    包（淨重23.91 公克）、甲基安非他命2 包（淨重0.4 公克
    ）、沾有海洛因之研磨器1 組、沾有海洛因之裝罐器1 只、
    沾有海洛因之電子磅秤1 台、沾有海洛因之塑膠袋1 個（起
    訴書雖漏列及此，然此經法務部調查局檢驗在案，有該局檢
    驗通知書鑑定附卷可證，見92年度毒偵字第5472號卷第11頁
    ），均為查獲之毒品，依毒品危害防制條例第18條第1 項前
    段之規定，諭知沒收銷燬之；又扣案盛裝海洛因之包裝袋1
    只及盛裝甲基安非他命之包裝袋2 只，為裝置毒品，兼具防
    潮，便於攜帶交付販賣，為供販賣所用之物，又葡萄糖1 罐
    亦係供販賣毒品海洛因、甲基安非他命犯罪所用之物，且均
    為被告所有，業據被告供承在卷（92年毒偵字第5472號卷第
    5 頁），應依毒品危害防制條例第19條第1 項規定，宣告沒
    收；再被告販賣海洛因、甲基安非他命予甲○○、乙○○之
    所得，共計159,000 元，均屬被告犯罪所得之財物，亦依同
    條例第19條第1 項規定沒收之，如全部或一部不能沒收時，
    以其財產抵償之；復以被告販賣海洛因及甲基安非他命所駕
    駛之VP-6813 號自用小客車，既為販賣毒品所使用之陸路交
    通工具，又係被告所有，已據被告供明於前，並有卷附該車
    之車籍作業系統─查詢認可資料1 紙可證，應依該條例第19
    條第3 項規定沒收之。另公訴意旨所述之香菸蒂1 支，難認
    與被告前開販賣毒品之犯行有何關聯，自不得為沒收之諭知
    ，附此敘明。
五、公訴意旨另以：被告又基於販賣第一級毒品海洛因、第二級
    毒品甲基安非他命之概括犯意，將購入之海洛因及甲基安非
    他命均予稀釋後，分別以每半錢（口語為「5 分」）海洛因
    約11 ,000 元、每錢海洛因約20,000元，及每包甲基安非他
    命約1 、2,000 元之價格，販賣予蔡郭香花以及不特定人等
    多人，由其等分別以電話聯繫表明購買第一級毒品海洛因、
    第二級毒品甲基安非他命之數量，被告再依指定之時間、地
    點，自行駕駛其所有之車牌號碼VP-6813 號白色自用小客車
    ，攜帶第一級毒品海洛因、第二級毒品甲基安非他命至高雄
    市○○區○○道三號高速公路之高雄仁武交流道等地，交予
    蔡郭香花及不特定人等多人，因認被告此部分犯行，亦涉犯
    毒品危害防制條例第4 條第1 項、第2 項之販賣第一級毒品
    及販賣第二級毒品等罪嫌云云。
（一）按「犯罪事實，應依證據認定之，無證據不得認定其犯罪
      事實」，又「不能證明被告犯罪者，應諭知無罪之判決」
      ，刑事訴訟法第154 條第2 項、第301 條第1 項分別定有
      明文。本件公訴意旨認被告涉犯上開犯行，無非以證人蔡
      郭香花偵查中之證述，以及被告與蔡郭香花及其他不特定
      人間之通訊監聽譯文等為憑。惟查：被告自始堅決否認曾
      販賣毒品予蔡郭香花及其他不特定人，辯稱：監聽譯文中
      之對話，並非係在買賣毒品等語。經查：
    (一)證人蔡郭香花於偵查及原審審理中固證述其有施用毒品海
      洛因，且被告亦知悉其有施用海洛因習慣，但伊施用之海
      洛因係向「何永富」之人購買，未非向被告購買等語（見
      92年度偵字第24772 號卷第46～47頁，原審卷第235 ～24
      0 頁）；且經原審提示監聽譯文及播放監聽錄音帶予證人
      蔡郭香花辨識，證人蔡郭香花又證述未曾說91年11月30日
      監聽譯文中之「阿華有整塊」，亦未曾說過91年11月25日
      及同年12月9 日之監聽譯文內容等語（原審卷第236 、23
      7 頁），惟經質之對監聽錄音帶有何意見時，又證稱：91
      年11月13日、25日、30日及同年12月9 日監聽錄音帶之聲
      音均為其聲音（原審卷第240 頁），是其上開證述是否可
      信，殊值疑義；且觀諸91年11月13日、同年月25日、30日
      及同年12月9 日之監聽譯文內容，其中使用多種暗語，諸
      如「東西」、「小孩」、「整塊」、「一粒」、「五八」
      ，而販賣毒品係政府嚴格查緝之犯罪行為，故販毒者與購
      買毒品者，為免遭檢調機關實施監聽，在電話中均使用「
      暗語」以便雙方進行毒品交易，故證人蔡郭香花在上開與
      被告或不詳姓名之人之對話中，使用上開「暗語」作為溝
      通之語言，固非無從事不法行為之嫌疑，惟觀諸上開譯文
      內容：「阿華（指被告）說姐仔（被告對蔡郭香花之稱呼
      ）拿點東西給買主吃，等下再給她吃，姐仔有事叫阿華快
      點，她要去彌陀」、「姐仔現在貨源來自阿華，姐仔說阿
      華有『整塊』，她現在向阿華拿」、「姐仔問一粒多少，
      同學說五八，要是要的話準備好，人家馬上要，姐仔叫阿
      華去拿」、「榮仔找姐仔拿1 錢，1 萬3 千元，榮仔問是
      不是阿華載姐仔，姐仔說對」所示，證人蔡郭香花並非向
      被告購買毒品之人，而係與被告共同販毒之人，故公訴人
      以上開監聽譯文據為被告販賣毒品予證人蔡郭香花事實之
      證據，似屬無據。
    (二)再者，起訴書證據清單八之除前述外之被告與其他不詳姓
      名等人間之通訊監聽紀錄，被告雖不否認該等監聽紀錄之
      聲音為被告之聲音，但否認該等通訊之對話係販賣毒品之
      意思（見原審卷第72、73頁）；且觀諸該譯文中亦使用多
      種暗語，包括「鹹的」、「小朋友」、「半半」、「東西
      」、「甜的」、「散腳」、「惡茫」等，究竟該暗語係何
      所指，不可得而知，且對照其前後文義，亦無法明確釐清
      交易毒品之時間、金額及毒品之種類，而且與被告通話之
      人又均為不詳姓名之人，而無從傳喚到庭以訊明上開譯文
      內容之真實性，是僅憑該等語意不明之通訊監聽譯文，在
      無其他確切證據足以佐證之情形下，自不得徒憑該等監聽
      譯文率認被告有何販賣毒品予不特定人之行為。
（二）綜上所陳，既無確切之證據足以認定被告有此部分所訴之
      販賣毒品行為，本應為無罪之諭知，然公訴意旨所訴此部
      分之行為，與前開論罪科刑部分之犯行，係連續犯，具有
      裁判上一罪之關係，爰不另為無罪之諭知。
據上論結，應依刑事訴訟法第369 條第1 項前段、第364 條、第
299 條第1 項前段，毒品危害防制條例第4 條第1 項、第2 項、
第18條第1 項前段、第19條第1 項、第3 項，刑法第11條、第56
條、第55條、第47條、第59條，判決如主文。
本案經檢察官王登榮到庭執行職務。
中    華    民    國    95    年    3     月    16    日
                  刑事第六庭  審判長法  官  王憲義
                                    法  官  張盛喜
                                    法  官  李璧君
以上正本證明與原本無異。
如不服本判決應於收受本判決後10日內向本院提出上訴書狀，其
未敘述上訴理由者，並得於提起上訴後10日內向本院補提理由書
狀（均須按他造當事人之人數附繕本）「切勿逕送上級法院」。
中    華    民    國    95    年    3     月    20    日
                                    書記官  唐奇燕
附錄本件判決論罪科刑法條：
毒品危害防制條例第4 條第1 項、第2項：
製造、運輸、販賣第1 級毒品者，處死刑或無期徒刑；處無期徒
刑者，得併科新台幣1 千萬元以下罰金。
製造、運輸、販賣第2 級毒品者，處無期徒刑或7 年以上有期徒
刑，得併科新台幣7 百萬元以下罰金。


司法院資訊處製作；財團法人民間司法改革基金會備份。
